最高法院刑事判決　　　　　　九十六年度台上字第七六八０號
上　訴　人　甲○○
選任辯護人　蘇明淵律師
　　　　　　謝孟儒律師
上　訴　人　乙○○
上列上訴人等因常業詐欺案件，不服台灣高等法院中華民國九十
四年十二月十三日第二審更審判決（九十四年度上更(一)字第四六
四號，起訴案號：台灣板橋地方法院檢察署九十年度偵字第一九
七二九、一九九０九號），提起上訴，本院判決如下：
    主  文
上訴駁回。
    理  由
按刑事訴訟法第三百七十七條規定，上訴於第三審法院，非以判
決違背法令為理由，不得為之。是提起第三審上訴，應以原判決
違背法令為理由，係屬法定要件。如果上訴理由狀並未依據卷內
訴訟資料，具體指摘原判決不適用何種法則或如何適用不當，或
所指摘原判決違法情事，顯與法律規定得為第三審上訴理由之違
法情形，不相適合時，均應認其上訴為違背法律上之程式，予以
駁回。本件上訴人甲○○、乙○○上訴意旨略稱：(一)、原判決認
定上訴人二人犯幫助常業詐欺罪，除偵查中扣得之存摺外，僅憑
上訴人本人之自白，而謂其將購得之存摺轉賣予「陳先生」、「
謝先生」，以利其二人不法之作為為其論據，惟「陳先生」、「
謝先生」縱涉嫌詐欺犯行，然能否論以常業詐欺罪，並無證據足
以證明，故上訴人等應僅構成幫助詐欺罪，有適用法則不當之違
法。(二)、縱使「謝先生」、「陳先生」二人之犯行構成常業詐欺
罪，然常業犯係因犯罪人身分特別關係而於刑法法典特別加重其
刑，依刑法第三十一條第二項規定，上訴人等並無此身分或特別
關係，應科以通常之刑，並不符合常業犯之概念，亦應僅構成幫
助普通詐欺罪，而非原判決所認定之幫助常業詐欺罪等語。
惟查證據之取捨、證據證明力之判斷，以及事實有無之認定，屬
事實審法院之職權，苟其取捨、判斷與認定，並不違背論理法則
及經驗法則，即不容任意指為違法，而執為適法之第三審上訴理
由。本件原判決係依憑上訴人甲○○、乙○○於第一審及原審審
理時之自白、告訴人丙○○及證人楊世輝之陳述、查扣上訴人等
所購得預備轉售之存摺、提款卡、印章、身分證影本、送貨單、
自動付款機交易明細表、提款密碼紙等證據資料，予以綜合判斷
，認定上訴人二人有原判決所載之犯行。並以核上訴人二人所為
，係犯刑法第三十條第一項、修正前刑法第三百四十條之幫助常
業詐欺罪，於法定刑內量處其刑，已詳其所憑證據及認定之理
由。上訴意旨雖指摘原判決違法云云，惟查原判決已說明郵局及
銀行之存款存摺係個人金融理財之憑據，而申請開設金融帳戶一
般民眾皆可存入最低開戶金額之方式申請之，且一個人可在不同
之金融機構申請多數之存款帳戶使用，此乃眾所週知之事實，而
時下以電話詐騙促使以操作銀行自動付款機而詐取金錢之行為甚
為猖獗，且廣為媒體報導，並經政府有關機關呼籲，不要受騙。
則依一般人之社會生活經驗，苟不以自己名義申請開戶，而向不
特定人蒐集大量他人之帳戶供己使用，對於該帳戶為供非法詐財
之用，應可預見，而如蒐集之帳戶甚多，則顯然以此詐欺取財為
常業，此亦為一般人所得知，以上亦為上訴人甲○○及乙○○所
能預見。上訴人二人多次向不特定人買入存摺、提款卡暨國民身
分證等相關物件，再長期大量出賣予姓名、年籍不詳之特定人士
，彼等對於買入該等存摺、提款卡暨相關物件之人，將利用該等
數量龐大之存摺、提款卡暨相關物件，充作轉向他人常業詐欺之
工具，顯能預見，且不違背彼等本意，堪認上訴人二人確有幫助
「謝先生」等人常業詐欺之事實，原審辯護人以上訴人等並無常
業犯之認知為辯，自無足採之理由。上訴意旨就原判決已說明及
原審依憑證據所為認事採證職權之合法行使，依憑己見任意指摘
原判決認定「陳先生」、「謝先生」犯常業詐欺罪為違法，自非
合法之上訴理由。又按刑法修正前常業詐欺罪，其法定構成要件
，就行為人之資格或條件，未為任何限制，任何人均可為行為人
，自非刑法第三十一條所指因身分或其他特定關係成立或致刑有
重輕、免除之犯罪，上訴意旨謂常業詐欺罪係刑法第三十一條第
二項規定因身分或其他特定關係致刑有重輕、免除所指之罪，上
訴人無此身分或特定關係，應論以幫助普通詐欺罪云云，指摘原
判決認定上訴人等成立幫助常業詐欺罪為違法，亦非適法之第三
審上訴理由，綜上，並衡以前開說明，本件上訴為違背法律上之
程式，應予駁回。
據上論結，應依刑事訴訟法第三百九十五條前段，判決如主文。
中　　華　　民　　國　九十六　年 　十二 　月　三十一　日
                      最高法院刑事第八庭
                          審判長法官  陳　正　庸
                                法官  賴　忠　星
                                法官  宋　　　祺
                                法官  吳　　　燦
                                法官  李　英　勇
      本件正本證明與原本無異
                                      書  記  官
中　　華　　民　　國　九十七　年　　一　　月　　九  　日
                                                      V
